【裁判字號】    90,上易,748
【裁判日期】    900531
【裁判案由】    電子遊戲場業管理條例
【裁判全文】
臺灣高等法院高雄分院刑事判決                      九十年度上易字第七四八號
    上  訴  人  台灣高雄地方法院檢察署檢察官
    被      告  甲○○
右上訴人因被告違反電子遊戲場業管理條例案件案件，不服臺灣高雄地方法院九十年
度易字第五五號，中華民國九十年二月二十七日第一審判決（起訴案號：臺灣高雄地
方法院檢察署八十九年度偵字第二三七一一號）提起上訴，本院判決如左：
    主  文
原判決撤銷。
甲○○違反未依電子遊戲場業管理條例規定辦理營業登記者，不得經營電子遊戲場業
之規定，處拘役參拾日，如易科罰金，以參佰元折算壹日。
    事  實
一、甲○○係設在高雄市前鎮區○○○街三一七號（公訴人誤為高雄市前鎮區○○○
    街四二八巷一弄五號）「艾苖亞商行」（招牌為「界揚超商」）之負責人，依電
    子遊戲場業管理條例規定，未依本條例辦理營利事業登記者，不得經營電子遊戲
    場業，甲○○未經登記，即自民國八十九年九月一日起，在其店門口騎樓地擺設
    益智類娃娃機電子遊戲機（無退幣口）十台，均插電營業，供不特定之顧客以每
    次投入新台幣（下同）十元之方式打玩，而經營電子遊戲場業，迨同月十四日，
    在上址為高雄市政府稽查小組人員當場查獲。
二、案經高雄市政府警察局移送台灣高雄地方法院檢察署檢察官偵查起訴。
      理  由
一、訊據被告甲○○（下稱被告）坦認所經營之超商前確擺設有十台電動機具，雖否
    認犯有何違反電子遊戲場業條例之犯行，辯稱：我所經營的超商門口擺設的是選
    物販賣機，並非電子遊戲機，每個機台均有載明物品之價值，如果物品係一百元
    ，只要投十元硬幣，投到第十次就可以抓到內裝物品，如果已投一百元硬幣未抓
    到，仍可繼續操作，不必再投錢，可繼續操作直到夾到物品為止，這些都是別人
    拿來寄放的，平常這些寄放機台的人都是用電話和我聯絡，自從被查扣後，其中
    有二、三台的所有人就說不要了云云。惟查：
（一）按選物販賣機就是以選物的原理來販賣各種小額糖果玩具娃娃禮品，它的優點
      在於能讓消費者選擇自己喜歡之產品，而且產品全部透明化陳列展列，採用對
      等價格取物方式，係屬自動販賣機功能，而消費者須按產品標示金額購買，才
      可選物，且一定可選到產品方可停止，該機台設有投幣處、硬幣投入口、紙鈔
      入口及取物口、操控桿、取物鈕及取物夾，其遊戲經過為：１、業者設定產品
      價格，消費者須投足產品價格方可操作。２、消費者操控搖桿取物。３、物品
      取出操作停止（如未取到物品，消費者可繼續操作，直到物品取出，無須再次
      投幣）。４、若機器產生故障，則不受理投幣，即退出原投入之硬幣。上開選
      物販賣機經八十九年五月十一日經濟部電子遊戲機評鑑委員會第四十一次會議
      ，決議為非屬電子遊戲機，此有經濟部八十九年六月五日經八九商字第八九二
      一０五五０號函附書說明書卷附可按，而外觀相似之「抓娃娃機」因無上開選
      物販賣之特性，屬電子遊戲場業管理條例所稱電子遊戲機範疇，並經依法評鑑
      屬益智類機具（見偵查卷第六頁經濟部八十八年三月二十三日經八八商字第八
      八二０五六六０號函），二者自有不同。
（二）本件被告在其經營右揭店門口騎樓地所擺設十台機具，其上雖貼有「選物販賣
      機」，有照片影本二幀附偵查卷可稽，然證人即高雄市政府建設局參與取締查
      獲之公務員沈政勛、應植滬於本院中結證稱，渠等查獲時，現場所擺設之機台
      其上並無註明東西價值，僅註明每次投幣十元硬幣一枚，我們有當場投幣施測
      ，投十元硬幣即可操作搖桿，但未抓到東西後，如未續投幣，就不能再操作，
      被告所擺設機具，係娃娃機，並非選物販賣機等語（見本院九十年五月八日訊
      問筆錄），又本院於九十年五月九日會同證人沈政勛、應植滬履勘現場被告所
      擺設之機具，發現各機台均標示選物販賣機字樣，各機台投幣口均標示投十元
      硬幣，機台上並有貼上新穎紅紙註明「三十元未夾取任何獎品，請入內登記領
      取等值獎項」（應係臨時貼上），經本院命被告在有上開貼有紅紙之機台投幣
      十元硬幣即可操作（無須一次投幣三十元，且不能一次投幣三十元），另連續
      投幣三次各次均未能取物，即不能續行啟動操作，須再投幣方可啟動等情，有
      勘驗筆錄可稽，依前述（一）說明，顯見被告所擺設之機台係抓娃娃機，並非
      選物販賣機至明。則被告上開辯稱，其所擺設機具，每個機台均有載明物品之
      價值，如果物品係一百元，只要投十元硬幣，投到第十次就可以抓到內裝物品
      ，如果已投一百元硬幣未抓到，仍可繼續操作，不必再投錢，可繼續操作直到
      夾到物品為止，該機具係選物販賣機，並非娃娃機云云，自非可採。另由被告
      上開所辯，其應知悉選物販賣機與娃娃機有所不同，而被告擺設娃娃機有十台
      之多，且已有相當時日，衡情應知其玩法得知係娃娃機，而非選物販賣機無疑
      ，自不能以該機台上有選物販賣機字樣，遽認被告無擺設電子遊戲機具犯罪之
      故意。再被告自始至終無法舉證證明該擺設之十台機具係別人所有而寄放於其
      店內，自難為其有利之認定。是被告所辯，應非可採。綜上所述，被告犯行明
      確，自應依法論科。
二、查電子遊戲場業管理條例第十五條規定「未依本條例規定辦理營利事業登記者，
    不得經營電子遊戲場業」。而所謂電子遊戲場業，指設置電子遊戲機供不特定人
    益智娛樂之營利事業，該條例第三條定有明文。又該條例之立法理由為「為健全
    電子遊戲場之營業秩序，明定任何人未依本條例規定辦理營利事業登記，不得經
    營電子遊戲場業。」就上開條文規定及其立法理由以觀，任何人未依電子遊戲場
    業管理條例規定，辦理營利事業登記，即不得經營電子遊戲機供不特定人打玩謀
    利之業務，並不以其營業規模之大小而例外，應無可疑。再按一般立法例，許可
    事業方有限制專業經營，如證券交易法第四十四條、第四十五條所規定之證券商
    即屬之，至本條例第三條規定：「本條例所稱電子遊戲場業，指設置電子遊戲機
    供不特定人益智娛樂之營利事業。」據此該行業尚非屬許可事業，允許企業多角
    化經營，是以電子遊戲場業自不以專營或主要營業為設置電子遊戲機供不特定人
    娛樂之營利事業為限。核被告未依規定辦理營利事業登記，而經營電子遊戲場業
    ，所為係違反電子遊戲場業管理條例第十五條之規定，應依該條例第二十二條規
    定論處。原審未予詳查，遽為被告無罪判決，尚有未洽。檢察官上訴意旨，執此
    指摘原判決不當，為有理由，自應由本院將原判決撤銷改判。爰審酌被告擺設之
    電子遊戲機十台，所得利益，所生危害，犯後態度等一切情狀，量處如主文第二
    項所示之刑，併諭知易科罰金之折算標準。
據上論斷，應依刑事訴訟法第三百六十九條第一項前段、第三百六十四條、第二百九
十九條第一項前段、電子遊戲場業管理條例第十五條、第二十二條、刑法第十一條前
段、第四十一條第一項、罰金罰鍰提高標準條例第二條，判決如主文。
本案經檢察官董明正到庭執行職務。
中    華    民    國         九十       年      五      月    三十一    日
                              臺灣高等法院高雄分院刑事第八庭
                                  審判長法官  郭雅美
                                        法官  洪兆隆
                                        法官  莊飛宗
右正本證明與原本無異。
不得上訴。
                                      書記官  張宗芳
中    華    民    國         九十       年      六      月      四      日
附錄  本件論罪科刑法條：
電子遊戲場業管理條例第十五條：
未依本條例規定辦理營利事業登記者，不得經營電子遊戲場業。
電子遊戲場業管理條例第二十二條：
違反第十五條規定者，處行為人一年以下有期徒刑、拘役或科或併科新臺幣五十萬元
以上二百五十萬元以下罰金。
                                                                      Ｈ


司法院資訊處製作；財團法人民間司法改革基金會備份。
